【裁判字號】    92,上易,3184
【裁判日期】    921128
【裁判案由】    竊盜
【裁判全文】
臺灣高等法院刑事判決                          九十二年度上易字第三一八四號
    上  訴  人  臺灣板橋地方法院檢察署檢察官
    被      告  甲○○
右上訴人因被告竊盜案件，不服臺灣板橋地方法院九十二年度易字第一七九六號，中
華民國九十二年九月二十二日第一審判決（起訴案號：臺灣板橋地方法院檢察署九十
二年度偵字第三八七六號），提起上訴，本院判決如左：
    主  文
上訴駁回。
    理  由
一、公訴意旨略以：甲○○意圖為自己不法之所有，於民國九十二年二月十日十九時
    三十分許，在台北市○○區○○路四段一七九巷口，以其所攜帶可視為兇器之鐵
    剪刀一把，竊取乙○○所有之車牌號碼三Ｄ─０四一一號自用小客車一部，得手
    後供己代步之用。嗣於同月十一日下午四時三十分許，甲○○駕駛該車途經臺北
    縣板橋市○○路○段三０三號前，為警當場查獲。因認甲○○涉有刑法第三百二
    十一條第一項第三款之加重竊盜罪嫌。
二、按犯罪事實應依證據認定之，無證據不得推定其犯罪事實，刑事訴訟法第一百五
    十四條第二項定有明文。再所謂證據，係指超越一切合理之可疑，足以認定被告
    確有犯罪行為之積極事證而言。苟依現存之積極證據，就起訴意旨所指被告犯罪
    之待證事實，尚非不得為其他較有利被告之推斷，本諸罪疑惟輕之法則，自難謂
    該事證已適合於被告犯罪事實之認定。次按被告之自白，不得作為有罪判決之唯
    一證據，仍應調查其他必要之證據，以察其是否與事實相符，刑事訴訟法第一百
    五十六條第二項亦定有明文。
三、本件公訴人認被告甲○○涉犯前開罪嫌，係以被告於警訊及偵查初訊供承不諱，
    核與被害人乙○○陳述失竊之時地與情節相符，並有被害人所立具之失竊報告及
    贓物認領保管收據在卷可資佐證等為其論據。
四、訊據被告否認有何加重竊盜犯行，辯稱：伊並未為本件竊車犯行，乃為警查獲當
    日，伊至台北縣板橋市○○路附近找朋友，適遇吳垂宮，而後是吳垂宮帶警察至
    伊朋友住處來捉伊，警員詢問伊如何到達現場，伊先稱是坐計程車來的，惟警員
    不相信，要求伊與吳垂宮兩人要有一人承擔，伊始表示為伊所竊取，惟該車實非
    伊所偷等語。
五、經查：
    (一)被告於九十二年二月十一日經警於板橋市○○路○段三０三號前查獲，嗣經警
      訊以：該三Ｄ─０四一一號小客車，係於何時地所竊取乙節，其答稱：該車是
      伊於九十二年二月十日十九時三十分左右在臺北市○○區○○路四段附近路旁
      所竊取，係以路旁所拾獲之鐵質剪刀破壞撬開車鎖，再將車輛開走云云，此固
      有該警訊筆錄可稽（參見偵查卷第四頁背面），嗣經移送至檢察官偵訊，經訊
      以：該三Ｄ─０四一一號小客車何來，其先答稱：九十二年二月十日晚上七、
      八點左右，在台北市○○路偷的，伊在車旁撿到剪刀，亂撬將車門撬開，伊將
      車開到板橋，伊車子放在大觀路上，伊到朋友家睡覺，伊另一朋友吳垂宮在車
      那邊與車主拉扯被警方查獲，伊朋友就帶警方來捉伊，說車是伊開的云云，旋
      又改稱：該車是吳垂宮偷的，警方叫伊二人要有人扛，伊就說是伊，但實際上
      是吳垂宮偷的云云，迄於原審及本院審理中亦否認前詞，是其揭自白能否採為
      證據，已非無疑，況依諸前揭刑事訴訟法第一百五十六條第二項之規定，被告
      前開自白亦無法作為有罪認定之唯一證據，仍須調查其他證據資以佐證，始克
      當之。
    (二)被害人乙○○於警訊中僅供稱：警方於九十二年二月十一日十六時三十分許，
      在板橋市○○路○段三０三號前查獲之該車為伊失竊之車輛等語，其並未陳述
      目賭被告竊取或其自小客車遭竊之情形，則其指訴及嗣後立具之失竊報告及贓
      物認領保管收據僅足認該車失竊之客觀事實，尚難資為被告不利之證據。
    (三)有關該車尋獲之經過，被害人乙○○於原審證稱：當時伊與朋友去板橋，伊看
      到一位三十幾歲的男子，坐在伊車子上面，正準備發動車子，伊就過去抓住他
      ，當時只有他一個人，剛好路上的巡邏警察經過，伊等就請巡邏警察協助，當
      時開車的人說，車子是他朋友偷的，等到了警察局後，他有帶警察去抓人，後
      來抓到的這個人就是甲○○，（問：在警察局時是否有聽到甲○○辯解？）因
      為伊在警察局時，看到那位三十幾歲的人與警員很熟的樣子，還看到他們在說
      悄悄話，後來警察也沒有製作那個三十幾歲的筆錄，我也覺得很奇怪，（問：
      是否記得當時講話的警察是哪一位？）應該是製作甲○○筆錄的那位警員，因
      為警察抓到甲○○後，警察就叫我們去派出所，等我們到達派出所後也就沒有
      看到那位三十幾歲的人了；（問：甲○○稱，當天在他朋友家睡覺，車子應該
      是吳垂宮偷的有何意見？）伊到了警察局後，那位三十幾歲的人就已經不見了
      ，所以伊才會覺得很奇怪等語（原審卷第十一頁、第十二頁），核與被告所供
      為警查獲之情節相符，又證人警員林勇瑋於原審證稱：當天伊本來要去郵局，
      看到旁邊有人在吵架，民眾就叫伊過去，等伊過去後，車主與吳垂宮在爭執，
      車主說他的車子失竊，並稱吳垂宮是偷車嫌犯，吳垂宮說車子不是他的，是他
      的朋友開車過來找他，然後伊問他朋友在哪裡，他說在樓上，幾號伊忘記了，
      就是停車隔壁的樓上，他就帶伊去找甲○○，伊問他車子是不是他開的，他說
      是的，伊再問他車子是不是你偷的，他回答「是」，．．．（問：為何吳垂宮
      沒有一起製作筆錄？）因為被告坦承犯行，且吳垂宮住在附近，而當地撞球老
      闆也認識吳垂宮，伊同事到場之後，也認識吳垂宮，他是前議員的兒子等語（
      原審卷第六十二頁、第六十三頁），由此顯見車主於發現該車當時係另有一名
      「吳垂宮」之人在場，而後復據「吳垂宮」供述，始循線查獲被告，惟遍查全
      卷，並無此一重要關係人之供述筆錄，再觀之被害人、被告之偵訊筆錄，對於
      查獲被告之上開過程，意即係由車主發現吳垂宮正欲駕駛其車，經渠制止，復
      經在場之「吳垂宮」供出而循線查得被告，凡此細節竟均付之闕如，則警員之
      偵辦程序顯有瑕疵，是該吳垂宮向警員及被害人所供，該車為被告所竊，是否
      為推免其責而誣指被告竊盜，非無疑問。
    (四)再經原審傳拘該證人吳垂宮，亦因拘提無著致未能到庭供述本件被告交付車輛
      予渠駕駛之過程，參以被害人乙○○於原審所供：伊在車上有發現一個約五、
      六公分的『類似螺絲起子』，前面扁扁的，可是前面已經磨平了，伊想他可能
      是有用夾子夾住然後硬轉開鎖的，門鎖也被翹壞了等語（原審卷第十一頁），
      核亦與被告於警訊或偵查初訊所稱：犯罪工具係鐵剪刀，並已丟棄等情不符。
    綜上所述，本件除被告於警訊、偵查初訊自白外，並查無其他證據足資證明其自
    白與事實相符，依前開法條規定，自不得以被告於警訊、偵查初訊之自白作為有
    罪判決之唯一證據。公訴人所提出之證據方法，既不足以認定被告確有犯罪行為
    之積極事證，此外復查無其他確切之證據足資證明被告確有公訴人所指之加重竊
    盜犯行，揆諸前開說明，不能證明被告犯罪，自應為被告無罪之判決。
六、原審以不能證明被告犯罪，而諭知被告無罪之判決，經核並無不合。檢察官上訴
    猶以：(一)被告於警訊及偵查初訊中已自白，核與被害人乙○○陳述失竊之時地與
    情節相符，並有被害人所立具之失竊報告及贓物認領保管收據在卷可資佐證，被
    告事後改稱：係綽號吳垂公所竊取，顯為卸責之詞，不足採信。(二)原審未傳喚查
    獲之警員陳永偉及吳垂公，顯未盡調查能事等情，指摘原判決不當，請求撤銷改
    判云云。惟查：(一)檢察官上訴意旨(一)部分與起訴引用之證據相同，並不足以證明
    被告犯罪，有如前述，再本件除被告於警訊、偵查初訊自白外，並查無其他證據
    足資證明其自白與事實相符，依前開法條規定，不得以被告於警訊、偵查初訊之
    自白作為有罪判決之唯一證據，亦如前述。(二)原審已傳喚警員陳永偉、林勇瑋（
    原審卷第二十四頁至第二十六頁、第六十二頁至第六十三頁），且對吳垂公傳拘
    無著（原審卷第一０九頁至第一一四頁），已盡調查能事。綜上，檢察官之上訴
    為無理由，應予駁回。
據上論斷，應依刑事訴訟法第三百六十八條，判決如主文。
本案經檢察官呂光華到庭執行職務。
中      華      民      國    九十二    年     十一     月    二十八    日
                              臺灣高等法院刑事第二十四庭
                                  審判長法  官  陳  貽  男
                                        法  官  徐  世  禎
                                        法  官  李  世  貴
右正本證明與原本無異。
不得上訴。
                                        書記官  魏  汝  萍
中      華      民      國    九十二    年     十一     月    二十八    日


司法院資訊處製作；財團法人民間司法改革基金會備份。
